【裁判字號】    89,訴,1371
【裁判日期】    891102
【裁判案由】    公共危險等
【裁判全文】
臺灣高雄地方法院刑事判決                        八十九年度訴字第一三七一號
    公  訴  人  臺灣高雄地方法院檢察署檢察官
    被      告  甲○○
右列被告因公共危險等案件，經檢察官提起公訴（八十九年度偵字第五○一二號），
本院判決如左：
    主  文
甲○○無罪。
    理  由
一、公訴意旨略以：被告甲○○意圖為自己不法之利益，於民國八十八年七月間非法
    竊佔臺灣省高雄農田水利會所有坐落高雄縣大寮鄉○○段潮州寮五一○六－一地
    號土地，用以種植椰子樹，復於八十八年八月三十一日在上開土地道路部分挖掘
    深一公尺、長十五‧五公尺、寬一‧五公尺，損壞路面致生往來之危險，因認被
    告涉犯刑法第三百二十條第二項之竊佔罪嫌、第一百八十五條第一項之公共危險
    罪嫌云云。
二、按犯罪事實應依證據認定之，無證據不得推定其犯罪事實；不能證明被告犯罪者
    ，應諭知無罪之判決，刑事訴訟法第一百五十四條、第三百零一條第一項分別定
    有明文。又認定不利於被告之事實須依積極證據，苟積極證據不足為不利於被告
    事實之認定時，即應為有利於被告之認定，更不必有何有利之證據（最高法院三
    十年上字第八一六號判例參照）。次按刑法第三百二十條第二項竊佔罪之成立，
    自須被告對於竊佔他人之不動產有認識為前提，並以意圖為自己或第三人之不法
    利益為要件，倘被告雖有占有不動產之行為，但不知其所為係竊佔行為，係欠缺
    犯罪之主觀要件，自難令其負竊佔罪之罪責。
三、本件公訴人認被告涉犯上開犯行，無非是以被告甲○○之供詞、證人羅秀月之證
    詞及照片六幀附卷可稽為其主要論據。訊之被告甲○○則堅決否認有竊佔、公共
    危險犯行，辯稱伊係使用自己所有之土地即同地段五一○六地號土地，不知伊之
    土地與產業道路間仍有他人土地，並無竊佔他人土地使用之意，故經水利會通知
    後，亦已回復原狀，又伊所挖掘之部分，係伊所有之上開土地，並未挖掘道路，
    而以該地區地形均低窪以觀，伊挖掘自己之土地應不致造成公共危險，況伊為了
    防止來往行人不慎掉落伊土地，亦在週邊立有鐵柱，以示警告，更無生公共危險
    之可能等語。經查：
  （一）緣坐落高雄縣大寮鄉○○段潮州寮小段五一○六地號之土地係被告所有，與
    臺灣省高雄農田水利會所有之同段五一○六－一地號土地相鄰，而在該五一
        ○六－一地號土地上並有產業道路可供通行等情，有土地登記簿謄本影本、
        土地所有權狀影本、地籍圖謄本影本及高雄農田水利會大寮工作站違章案件
        調查明細表各一件暨現場照片六幀附卷可稽，復經本院於八十九年九月六日
        會同高雄縣鳳山地政事務所人員至現場勘驗，並製有勘驗筆錄、複丈成果圖
        在卷可按，自堪信為真實。又被告有佔用臺灣省高雄農田水利會上開土地部
        分土地一節，已據證人即臺灣省高雄農田水利會職員羅秀月於偵審中（見偵
        查卷第十六頁正、反面、本院八十九年七月四日審判筆錄）及證人即臺灣省
        農田水利會職員乙○○於本院審理時（見本院八十九年七月四日、八十九年
        八月九日審判筆錄、八十九年九月六日勘驗筆錄）敘明在卷，並有上開複丈
        成果圖附卷可憑，自足認被告確有佔用上開五一○六－一地號土地如附圖所
        示Ａ部分、面積○‧○○三七公頃土地無訛。
  （二）被告固有佔有五一○六地號土地如前開所述部分土地，惟參以該複丈成果圖
        及本院勘驗筆錄可知，上開產業道路與被告所有之五一○六地號土地間仍有
        如附圖所示Ａ部分之非道路部分，呈長條形，寬度甚窄，且本院現場勘驗時
        ，亦未發現有何界樁或標識，足資判別上開五一○六、五一○六－一地號土
        地之界址，再參以鄉間農村土地，不一定均經測量或立有界樁，也不可能於
        利用土地前均經測量，再行使用，故依一般習慣，僅多以道路、溝渠、田埂
        、樹木等為界址之判別，自有誤佔他人土地使用之可能，況臺灣省高雄農田
        水利會亦是鑑界之後，始能確認被告有佔用其所有之上開五一○六－一地號
        土地一節，亦據證人乙○○於本院審理時證稱：「是羅秀月將查核結果呈上
        來，我再承辦，我們有複丈成果圖，在我們發現他有侵佔之後，先通知請他
        恢復，再做鑑界」等語甚明（見本院八十九年七月四日審判筆錄），臺灣省
        高雄農田水利會既亦須鑑界，始能確認被告有佔用其土地，是被告辯稱伊以
        為道路旁之土地均為伊所有之五一○六地號土地，不知有使用到水利會土地
        等語，尚符常情，非無可採。被告既因未經測量而誤認上開產業道路為其所
        有土地與上開五一○六－一地號土地之區隔，以致佔用上開五一○六－一地
        號如附圖所示Ａ部分、面積○‧○○三七公頃之土地，應僅是無權佔用之問
        題，顯尚不知其所為係竊佔行為，而無為自己或他人不法所有之意圖。又被
        告確知其佔用上開附圖所示Ａ部分後，已將該佔用部分回復原狀，亦據被告
        於警訊及本院審理時（見警卷第二頁反面、本院八十九年七月四日審判筆錄
        ）及證人羅秀月、乙○○於本院審理時（見本院八十九年七月四日、八十九
        年十月十九日審判筆錄）分別供明、證述在卷，並有被告及臺灣省高雄農田
        水利會分別檢具之回復原狀後之現場照片各三幀附卷可參，且經本院前開現
        場勘驗屬實，益徵被告上開佔用行為，並無不法所有之意圖，揆諸前揭說明
        ，自難僅憑被告確有佔用上開五一○六－一地號土地如附圖所示Ａ部分、面
        積○‧○○三七公頃土地之結果，遽謂被告有竊佔之犯意，尚非得以竊佔罪
        相繩。
  （三）又被告於前揭時地有以挖土機開挖其所有之五一○六地號土地及如附圖所示
        Ａ部分，雖據其供明在卷（見警卷第二頁反面至第三頁、偵查卷第十六頁反
        面、本院八十九年七月四日審判筆錄、八十九年九月六日勘驗筆錄、八十九
        年十月十九日審判筆錄），並與證人羅秀月於偵審中（見偵查卷第十六頁正
        、反面、本院八十九年七月四日審判筆錄）及證人乙○○於本院審理時（見
        本院八十九年七月四日審判筆錄、八十九年九月六日勘驗筆錄）所述情節相
        符，且有臺灣省高雄農田水利會所提出之挖掘現場照片三幀附卷可稽，而可
        信為真實。惟被告開挖部分係上開產業道路旁之土地，即如圖所示Ａ部分及
        其所有上開五一○六地號土地，並未損及路面，已據證人羅秀月於本院審理
        時證稱：「他只就原先圳道挖掘，沒有毀損道路面」等語綦詳（見本院八十
        九年七月四日審判筆錄），且有前開現場照片可資佐證，復經本院現場勘驗
        無訛，自無何損壞道路情事可言。另依本院勘驗筆錄、地籍圖謄本及高雄農
        田水利會大寮工作站違章案件調查明細表內簡略位置圖所載，上開五一○六
        地號土地週邊之地形（即與該土地相隔過溪路之四六○一、四六○○、四五
        九九地號土地；與上開產業道路相併行之五一○五、五一○四地號土地等）
        ，地勢均甚低窪，相隔過溪路之土地，甚且較之過溪路之路面低約一公尺深
        ，而五一○六、五一○五、五一○四等地號土地沿上開產業道路亦斜下緩降
  等情，足知過溪路與上開產業道路，顯係舖設道路時加以填高所致，而被告
        所有之上開五一○六地號土地現雖與與該等道路同高，亦應係填高所致，則
        被告縱將之挖掘如證人羅秀月所述，將如附圖所示Ａ部分及其所有之五一○
        六地號土地約挖深到一公尺左右（見本院八十九年七月四日審判筆錄），應
        尚不足以憑認有何致生往來之危險。況被告為防止他人摔落伊所挖掘之土地
        ，於該土地週邊立有鐵條，警示來往路人，亦有上開現場照片可憑，並經證
        人乙○○敘明在卷（見本院八十九年七月四日審判筆錄），益徵被告無何致
        生往來危險之犯意，綜上，被告所為，顯與刑法第一百八十五條第一項之公
        共危險罪之構成要件尚有未符，自亦不能僅因被告有前開開挖行為，即論以
        該罪。
  （三）綜上所述，被告雖有竊佔上開如附圖所示Ａ部分之土地，且確有開挖該竊佔
        部分及其所有之上開五一○六地號土地之行為，惟既無從認定被告有竊佔之
        故意及意圖為自己或第三人不法之所有，又無何致生往來之危險可言，顯難
        論以刑法第三百二十條第二項之竊佔罪、同法第一百八十五條第一項之公共
        危險罪。此外，復查無其他積極證據，足資證明被告確有本件之竊佔、公共
        危險犯行，自屬不能證明犯罪，應為無罪判決之諭知。
據上論斷，應依刑事訴訟法第三百零一條第一項，判決如主文。
中    華    民    國      八十九      年      十一      月      二      日
                                  臺灣高雄地方法院刑事庭
                                      法  官  李麗珠
右正本證明與原本無異。
如不服本判決，應於判決送達後十日內，向本院提出上訴狀。
                                      書記官  簡鴻雅
中    華    民    國      八十九      年      十一      月      三      日


司法院資訊處製作；財團法人民間司法改革基金會備份。
